【裁判字號】    88,自,263
【裁判日期】    890111
【裁判案由】    遺棄
【裁判全文】
臺灣臺北地方法院刑事判決                          八十八年度自字第二六三號
    自  訴  人  甲○○
    擔當自訴人  臺灣臺北地方法院檢察署檢察官
    被      告  乙○○
右列被告因遺棄案件，經自訴人提起自訴，本院判決如左：
    主  文
乙○○無罪。
    理  由
一、自訴意旨略以：被告與自訴人於公元一九九四年結婚，被告依法應照顧自訴人之
    生活，但結婚後被告並未履行對自訴人之生活扶養義務，因認被告涉有刑法第二
    百九十四條第一項遺棄罪嫌云云。
二、按犯罪事實應依證據認定之，無證據不得推定其犯罪事實。又不能證明被告犯罪
    者，應諭知無罪之判決，刑事訴訟法第一百五十四條、第三百零一條第一項分別
    定有明文。次按刑法第二百九十四條第一項之遺棄罪係對於無自救力之人，依法
    令或契約應扶助、養育或保護，而遺棄之，或不為生存所必要之扶助、養育或保
    護始能成立，故遺棄罪須對依法令或契約有扶助、養育或保護義務之無自救力之
    人不為履行上揭義務為構成要件；而刑法上所謂無自救力之人，係指其人無維持
    生存所必要之能力而言。若年力健全之婦女，儘有謀生之途，不能僅以無資金、
    技能或未受教育，為無自救力之原因。最高法院二十七年上字第一七六五號著有
    判例。
三、訊據被告固坦承其與自訴人業已結婚，惟堅決否認有何遺棄之犯意，辯稱：伊已
    七十多歲了，現在沒有工作，沒有房子，每個月僅靠新臺幣一萬二千元之退撫金
    過日子，但是自訴人才五十多歲，目前仍在教書且有固定收入，應足供自訴人生
    活等語。經查：被告於公元一九九四年與自訴人結婚一節，業據被告自承在卷，
    且有被告與自訴人之結婚證及公證書在卷足稽，惟查，自訴人目前在大陸地區的
    各級各類學校或其他機構中具有擔任教師之資格，且自訴人自承伊目前每月固定
    工資收入為人民幣三百六十六點三元，有自訴人所提「中華人民共和國國家教育
    委員會」授予自訴人之「教師資格證書」及自訴人所寫寄交本院之書信在卷可稽
    ，是被告對於自訴人依民法之規定固有扶養義務，但自訴人尚係年力健全、具教
    師資格、每月有固定收入之婦女，己足供應自訴人生活無虞，儘有謀生之途，即
    自訴人本身非無維持生存所必要之能力，被告如違反扶養義務，祇可由自訴人依
    民事法規循民事訴訟程序請求救濟，要不能遽謂被告已構成遺棄之罪，此外，復
    查無其他積極證據足以證明被告有自訴人所指之遺棄犯行，依前開說明，自應為
    被告無罪判決之諭知。
四、本案自訴人經合法傳喚無正當理由不到庭，有送達證書一紙在卷可憑，本院認有
    由檢察官擔當訴訟之必要，特於審判期日，通知臺灣臺北地方法院檢察署檢察官
    擔當訴訟。
據上論斷，應依刑事訴訟法第三百四十三條、第三百零一條第一項、第三百三十一條
第一項後段、第二項，判決如主文。
本案經檢察官戴文亮到庭執行職務。
中      華      民      國      八十九    年      一    月      十一    日
                                      臺灣臺北地方法院刑事第二庭
                                          法  官  張  宇  樞
右正本證明與原本無異。
如不服本判決，應於判決送達後十日內，向本院提出上訴狀。
                                          書記官  白  孝  慈
中      華      民      國      八十九    年      一    月      十三    日


司法院資訊處製作；財團法人民間司法改革基金會備份。
